臺灣基隆地方法院基隆簡易庭民事判決
原　　　告　乙○○
　　　　　　丙○○
上二人共同
訴訟代理人　丁○○
被　　　告　甲○○
　　　　　　謝純如即佶鑫商行
上列當事人間請求損害賠償事件，本院於中華民國96年7月12日
言詞辯論終結，判決如下：
    主  文
被告應連帶給付原告乙○○新臺幣參萬伍仟參佰貳拾壹元，及被
告甲○○自民國自九十六年三月二十二日起、被告謝純如即佶鑫
商行自九十六年四月一日起，均至清償日止，按年息百分之五計
算之利息。
被告應連帶給付原告丙○○新臺幣壹拾貳萬零肆佰壹拾捌元，及
被告甲○○自民國自九十六年三月二十二日起、被告謝純如即佶
鑫商行自九十六年四月一日起，均至清償日止，按年息百分之五
計算之利息。
原告其餘之訴駁回。
訴訟費用由被告連帶負擔二分之一，餘由原告負擔。
本判決第一項得假執行；但被告等如以新臺幣貳萬伍仟參佰貳拾
壹元預供擔保，得免為假執行。
本判決第二項得假執行；但被告等如以新臺幣壹拾貳萬零肆佰壹
拾捌元預供擔保，得免為假執行。
    事實及理由要領
一、按訴狀送達後，原告不得將原訴變更或追加他訴，但擴張或
    縮減應受判決事項之聲明者不在此限，民事訴訟法第255條
    第1項第3款定有明文。原告原起訴請求被告等應連帶給付原
    告新臺幣225,120元，及自起訴狀繕本送達翌日起至清償日
    止，按年息5％計算之利息；嗣於96年7月12日言詞辯論期日
    變更訴之聲明為：被告等應連帶給付原告丙○○160,418元
    ，及自起訴狀繕本送達翌日起至清償日止，按年息5％計算
    之利息；被告等應連帶給付原告乙○○85,231元，及自起送
    狀繕本送達翌日起至清償日止，按年息5％計算之利息；核
    其性質係屬聲明之擴張，揆諸前揭規定，自應准許。
二、原告起訴主張：被告甲○○係受僱於被告謝純如即佶鑫商行
    之駕駛，於民國 (下同)95年8月6日下午14時2分許，駕駛車
    牌號碼7298－EN號自小貨車 (系爭車輛1)，沿基隆市○○路
    港西往港東方向行駛，行經忠三路與孝三路路口時，未注意
    車前狀況，隨時採取必要之安全措施，適有直行孝三路且已
    通過前開路口中心位置由訴外人林信明駕駛，車牌號碼T6
    －1942號自用客貨兩用車 (系爭車輛2)行經該處，而遭被告
    甲○○所駕駛系爭車輛1撞擊，致使系爭車輛2上之原告乙○○受有膝及足踝挫傷、原告丙○○受有胸壁挫傷合併胃功能
    疾病等傷害，原告乙○○並因而支出醫療費用4,831元、交
    通費用11,400元、看護費用18,000元、陪診看護費用21,000
    元，連同30,000元之精神慰撫金，共計85,231元；原告丙○○並因而支出醫療費用11,518元、交通費用11,900元、看護
    費用51,000元、陪診看護費用26,000元，連同60,000元之精
    神慰撫金，共計160,418元；為此依民法第184條第1項前段
    、第193條第1項、第195條第1項前段、第188條第1項前段規
    定，請求被告連帶給付原告乙○○85,231元、原告丙○○
    160,418元，及均自起訴狀繕本送達翌日起至清償日止，按
    年息5％計算之利息，並陳明願供擔保，請准宣告假執行等
    語。
三、被告等對於兩造於前揭時地發生車禍致原告等受傷，原告乙○○、丙○○因而分別支出醫藥費用4,831元、11,518元，
    且原告等因本件事故應由人看護，並需搭乘計程車就醫之次
    數及搭乘地點之事實，固不爭執，惟辯稱：原告等於同一天
    看診卻分別持有兩張車資收據，顯不合常理，且因就診醫院
    門口計程車招喚方便，並無以包車方式來回，使交通費用中
    增加司機等候費用之必要。又看護即原告等之媳婦，媳婦照
    顧公婆本為常理，原告等請求看護費用亦不合理；原告等請
    求之精神慰撫金亦屬過高等語，並請求駁回原告之訴。
四、經查，被告甲○○係受僱於被告謝純如即佶鑫商行之駕駛，
    95年8月6日14時2分許被告甲○○駕駛系爭車輛1，由基隆市
    ○○路由港西往港東方向行駛，行經基隆市○○路與孝三路
    口時，與直行孝三路且已經通過該十字路口中心點，由訴外
    人林信明所駕駛之系爭車輛2，發生碰撞，致使系爭車輛2乘
    客即原告乙○○受有膝及足踝挫傷、原告丙○○受有胸壁挫
    傷合併胃功能疾病等傷害，且原告等因本件事故受傷需人看
    護之事實，為兩造所不爭執，並有原告等之診斷證明書在卷
    可稽，復經本院依職權調取本院96年度基交簡字第34號刑事
    案卷查核無訛，自堪信為真實。
五、按因故意或過失，不法侵害他人之權利者，負損害賠償責任
    ；受僱人因執行職務，不法侵害他人之權利者，由僱用人與
    行為人連帶負損害賠償責任。汽車、機車或其他非依軌道行
    駛之動力車輛，在使用中加損害於他人者，駕駛人應賠償因
    此所生之損害民法第184條第1項前段、民法第188條第1項前
    段、民法第191條之2前段分別定有明文。再按汽車行駛時，
    駕駛人應注意車前狀況及兩車併行之間隔，並隨時採取必要
    之安全措施；道路交通安全規則第94條第3項定有明文。
    經查，本件被告甲○○因執行被告謝純如即佶鑫商行職務，
    駕駛車輛行經前開路段左轉之際，本應注意車前狀況，隨時
    採取必要之安全措施，而依當時情形又無不能注意之情事，
    竟未注意，被告甲○○對本件事故自應負過失責任，被告謝
    純如即佶鑫商行為被告甲○○之僱用人，依前開規定，自應
    連帶負損害賠償責任。
六、茲就原告請求因本件車禍所受損害之金額，判斷如下：
  (一)醫療費用部分：
    按不法侵害他人之身體或健康者，對於被害人因此喪失或減
    少勞動能力或增加生活上之需要時，應負損害賠償責任，民
    法第193條第1項定有明文。原告乙○○主張因本件車禍支出
    醫療費用4,831元，原告丙○○主張因本件車禍支出醫療費
    用11,518元之事實，業據其等提出長庚紀念醫院醫療費用收
    據、基隆市立基隆醫院醫療費用收據、仁祥醫院收據、行政
    院衛生署基隆醫院收據醫療費用收據等件為證，並為被告等
    所不爭執，是原告請求被告等賠償該部分之損害，應予准許
    。
  (二)交通費用部分：
    原告乙○○主張其因本件事故受傷，需搭乘計程車回診治療
    ，因而支出如附表1所示車資11,400元。經查，原告乙○○
    請求之計程車資中，除95年8月24日支出車資300元係因至行
    政院衛生署基隆醫院泌尿科就診，與本件車禍無關，應予剔
    除外，其餘經核均係因本件車禍就醫支出，又原告乙○○自
    其住所至長庚紀念醫院、基隆市立基隆醫院、仁祥醫院包車
    來回往返車資分別為475元【計算式：175元＋300元＝475元
    】、465元【計算式：165元＋300元＝465元】、425元【計
    算式：125元＋300元＝425元】，有基隆市計程車商業同業
    公會96年6月4日基計客96第013號函在卷可稽，是原告乙○○請求被告等賠償其回診搭乘計程車之車資為11,715元【計
    算式：(465×6)  + (425×2)＋ (475×17)＝11,715元】，
    原告乙○○僅請求11,400元，自應准許。又原告丙○○主張
    其因本件事故受傷，需搭乘計程車回診治療，因此支出車資
    11,900元。經查，原告丙○○請求前揭車資，經核均係因本
    件車禍受傷就診所支出，是其得請求支出之車資為15,130元
    【計算式：(465×2)  + (425×1)＋ (475×29)＝15,130元
    】，而原告丙○○僅請求11,900元，亦應准許。至被告雖辯
    稱就診醫院門口計程車招喚方便，並無以包車方式來回，使
    交通費用中增加司機等候費用之必要云云，惟本院審酌原告
    乙○○、丙○○分別為13年、15年出生之年長者，行動本非
    敏捷，受傷後赴醫院就診較常人不便，需要搭乘車輛之司機
    特別配合、協助，原告選擇以包車方式確保特定司機得配合
    年長傷者搭車之特殊需求，應屬合理。又原告等雖為夫妻，
    惟二人所受傷勢不同，就診時間亦非均同，自無強制其等同
    行就醫之理，被告等另抗辯原告等既同日就醫，自應同時搭
    乘同輛計程車云云，亦不可採。
  (三)看護費用部分：
    按親屬代為照顧被害人之起居，固係基於親情，但親屬看護
    所付出之勞力並非不能評價為金錢，雖因二者身分關係而免
    除被害人之支付義務，惟此種基於身分關係之恩惠，自不能
    加惠於加害人。故由親屬看護時雖無現實看護費之支付，仍
    應認被害人受有相當於看護費之損害，得向加害人請求賠償
    ，始符公平原則，亦符民法第193條第1項所定「增加生活上
    需要」之意旨。(最高法院94年度台上字第1543號、89年度
    台上字第1749號裁判意旨足參) 。是被害人若果有受看護之
    必要，縱使看護之人為其親屬，亦應認為受有相當於看護費
    之損害。是依前開見解，被告辯稱本件看護為原告等之媳，
    不應請求看護費用云云，自不可採。經查原告乙○○因本件
    事故受有右膝、足踝挫擦傷，有仁祥醫院第00000000號診斷
    證明書在卷可稽 (見本院卷第45頁) ，本院審酌仁祥醫院96
    年5月25日仁醫字第096059號函覆原告乙○○就診資料，原
    告乙○○因本件事故受傷至仁祥醫院門診經醫生檢查時，其
    一般情況尚好，可以步行但步行時右膝部疼痛，有輕度跛行
    現象，右膝部有一擦傷大約0.5公分，局部軟組織有輕度腫
    脹及瘀血，並有壓痛，膝關節可以活動，及原告林添來於本
    件事故發生時年已82歲高齡等情 (見本院卷第142頁)，認原
    告乙○○因本件事故受傷需5日看護輔助之看護費用，請求
    每日1,800元之看護費，共計看護費用9,000元，洵屬合理，
    逾此部分之請求，不能准許。另原告乙○○雖又請求自95
    年8月23日起至96年4月4日止，需21日陪診看護費用云云，
    惟本院審究原告乙○○所受傷害係屬輕微，亦未見有何醫囑
    原告乙○○需陪診看護之必要，是原告乙○○因本件事故請
    求每日1,000元之陪診看護費云云，顯屬無據，不應准許。
    是原告乙○○請求看護、陪診看護費用總計9,000元，為有
    理由，逾此部分之請求，不應准許。又原告丙○○因本件事
    故受有胸部挫傷，且引發胃功能性疾患，有仁祥醫院第
    00000000號診斷證明書、財團法人長庚紀念醫院 (基隆)分
    院96年5月15日 (96)長庚院基字第0470號函 (見本院卷第45
    頁、第32頁)在卷可稽，本院審酌仁祥醫院96年5月25日仁醫
    字第096059號函覆原告丙○○就診資料，原告丙○○因本件
    事故受傷至仁祥醫院門診經醫生檢查時，其一般情況尚好，
    呼吸平穩，無呼吸困難，胸前面正上方皮膚發現輕度發紅及
    輕度壓傷外，未發現有開放性傷口，及長庚紀念醫院96年4
    月13日診斷證明書醫囑原告丙○○宜多休息，家人應協助不
    要再次跌倒，繼續回診治療，暨財團法人長庚紀念醫院 (基
    隆)分院96年5月15日 (96)長庚院基字第0470號函略以原告
    丙○○受傷起疼痛難耐，自行上下床有一定的困難和風險，
    應有他人在旁協助較合理，原告丙○○於95年8月23日回診
    時仍有「躺下疼痛甚難忍」之紀錄，95年9月6日有「咳嗽噴
    嚏打嗝胸口仍痛」等情 (見本院卷第144頁、第87頁、第32
    頁)，認原告丙○○因本件事故受傷自95年8月7日起至95年9
    月5止，需30日看護輔助之看護費用，請求看護費用51, 000
    元，洵屬合理，另原告丙○○雖又請求自95年9月6日起至96
    年4月13日止，需26日陪診看護費用云云，惟原告丙○○自
    95年9月1日起至96年4月13日止，僅有95年9月6日、95年9月
    13日、95年11月11日、95年11月25日、96年4月4日、96年4
    月13日確因本件事故受傷須回診就醫或領取診斷證明書已如
    前述，是原告丙○○因本件事故需有6日陪診看護費用，請
    求每日1,000元之陪診看護費，共計6,000元，為有理由，逾
    此部份之請求，即屬無據，是原告丙○○請求看護、陪診看
    護費用總計57,000元，洵屬合理，逾此部分之請求，不應准
    許。
  (四)精神慰撫金部分：
    按不法侵害他人之身體、健康，被害人雖非財產上之損害亦
    得請求賠償相當之金額，民法第195條第1項定有明文。經查
    原告乙○○、丙○○因本件事故身體受有前揭傷害乙情，業
    如前述，本院審酌原告乙○○為中學畢業，丙○○不識字，
    受傷前均無工作，被告甲○○為高中畢業、職業為工人、每
    月收入約20,000餘元，被告謝純如即佶鑫商行為國中畢業、
    為佶鑫商行負責人、每月收入約30,000元及原告等所受傷勢
    等一切情狀，認原告乙○○請求之精神慰撫金以10,000元為
    適當，原告丙○○請求之精神慰撫金以40,000元為適當，其
    逾此部分請求則無理由，應予駁回。
七、綜上所述，本件原告乙○○所受之損害總計為35,321元【計
    算式：4,831＋11,400＋9,000＋10,000＝35,321】、原告丙○○所受之損害總計120,418元【計算式：11,518＋11,900
    ＋51,000＋6,000＋40,000＝120,418】。從而，原告乙○○
    依侵權行為損害賠償之法律關係，請求被告等連帶給付
    35,321元，及自起訴狀繕本送達翌日起即被告甲○○自96年
    3月22日起、被告謝純如即佶鑫商行自96年4月1日起，均至
    清償日止，按年息5％計算之利息，原告丙○○依侵權行為
    損害賠償之法律關係，請求被告等連帶給付120,418元，及
    自起訴狀繕本送達翌日起即被告甲○○自96年3月22日起、
    被告謝純如即佶鑫商行自96年4月1日起，均至清償日止，按
    年息5％計算之利息，為有理由，應予准許，原告等逾此範
    圍之請求，為無理由，應予駁回。
八、又本件原告勝訴部分，係就民事訴訟法第427條第1項規定之
    適用簡易程序訴訟所為被告敗訴之判決，爰依民事訴訟法第
    436條第2項、第389條第1項第3款，依職權宣告假執行，並
    依職權宣告被告得預供擔保免為假執行。
九、據上論結，本件原告之訴為一部有理由，一部無理由，依民
    事訴訟法第436條第2項、第85條第1項、第2項、第389條第1
    項第3款，第79條、第392條第2項，判決如主文。
中　　華　　民　　國　　96　　年　　7　　月　　26　　日
　　              基隆簡易庭法　官　姚貴美
以上正本係照原本作成。
對於本件判決如有不服，應於收受送達後20日內向本院提出上訴
書狀，上訴於本院合議庭，並按他造當事人之人數附具繕本。
中　　華　　民　　國　　96　　年　　7　　月　　26　　日
                            書記官　江美琪
